最高法院刑事判決　　　　　　　　　　　　　　　九十一年度台上字第一一一七號
　　上　訴　人　甲○○
　　　　　　　　乙○○
　　右　一　人
　　選任辯護人　李宏文律師
　　　　　　　　何俊墩律師
　　　　　　　　李玲玲律師
右上訴人等因盜匪案件，不服台灣高等法院高雄分院中華民國九十年十一月五日第二
審判決（九十年度上訴字第五三七號，起訴案號：台灣高雄地方法院檢察署八十八年
度偵字第一八七八二、二○○八二、二一七七一、二一九三九、二四三一二號），提
起上訴，本院判決如左：
    主  文
原判決撤銷，發回台灣高等法院高雄分院。
    理  由
本件原判決撤銷第一審關於上訴人甲○○、乙○○部分之科刑判決，改判認上訴人等
共犯持有制式手槍、持有可發射子彈具殺傷力之改造玩具手槍、持有子彈罪及意圖為
自己不法所有，以強暴致使不能抗拒，而取他人之物罪，依想像競合犯及牽連犯之規
定，從一重均論以共同意圖為自己不法所有，以強暴致使不能抗拒，而取他人之物罪
，甲○○累犯，處有期徒刑玖年陸月，褫奪公權柒年；乙○○處有期徒刑柒年捌月，
褫奪公權陸年，固非無見。
惟按：(一)判決所載之事實及理由，相互牴觸，或判決之理由，前後不相一致者，均屬
判決所載理由矛盾，依刑事訴訟法第三百七十九條第十四款之規定，其判決當然為違
背法令，足以構成撤銷之原因。原判決引用內政部警政署刑事警察局鑑驗結果，認上
訴人等共同持有之該判決附表一編號一所示之槍枝，係仿口徑○‧三八吋轉輪手槍製
造之仿造槍（見原判決第十二頁末行至第十三頁第二行，理由二之(六)），則該槍自非
屬正式兵工廠所產製之制式手槍，然原判決繼而又認上訴人等此部分之犯行，應成立
持有制式手槍罪（見原判決第十五頁第三至五行），前後之論述顯不相符。又依原判
決附表一所示，該附表編號一、二關於子彈部分，係分別記載「送驗三顆子彈認均係
制式口徑○‧三八吋轉輪手槍用子彈，均具殺傷力（試射一顆）」、「制式九○口徑
子彈三顆，認係口徑九ＭＭ制式手槍子彈，均具殺傷力（試射一顆）」等旨（見原判
決第十九至二十頁），倘若無訛，則經試射之子彈應為二顆，然原判決理由欄則說明
「扣案如附表一編號一、二所示槍、彈，均屬違禁物，應依刑法第三十八條第一項第
一款之規定宣告沒收（至於已試射之子彈共五顆、既已失違禁物之性質，即不予宣告
沒收）」云云，其事實及理由所載經試射之子彈究為二顆或五顆，亦屬相互齟齬，均
有判決理由矛盾之違誤。(二)沒收於裁判時併宣告之，故沒收之物，不特須於犯罪事實
中或理由內有具體之記載及說明，並應於主文內詳加宣示，始為合法。原判決雖於理
由內說明該判決附表一所示子彈，經試射部分不予宣告沒收；然於主文內僅籠統諭知
該附表編號一、二所示子彈均予沒收等旨，致所應沒收之子彈，其範圍及數量並不明
確，自不足資為執行時之根據，於法併有未合。(三)懲治盜匪條例業於民國九十一年一
月三十日廢止，刑法第三百三十條關於加重強盜罪之規定，亦於同日修正公布（分別
自同年二月一日起失效、生效），上訴人等行為後之法律既已有所變更，原判決未及
依刑法第二條第一項之規定為法律之比較適用，併應認有判決適用法則不當之違法。
上訴意旨雖未指摘及此，惟均為本院得依職權調查之事項，仍應認其上訴為有理由，
原判決關於此部分有撤銷發回之原因。
據上論結，應依刑事訴訟法第三百九十七條、第四百零一條，判決如主文。
中      華      民      國    九十一    年      三      月      六      日
                              最高法院刑事第十庭
                                  審判長法官  林  增  福
                                        法官  邵  燕  玲
                                        法官  吳  昆  仁
                                        法官  陳  世  雄
                                        法官  惠  光  霞
      右正本證明與原本無異
                                              書  記  官
中      華      民      國    九十一    年      三      月     十一     日
